臺灣雲林地方法院刑事判決
110年度交訴字第134號
公  訴  人  臺灣雲林地方檢察署檢察官
被      告  吳其穎


上列被告因過失致死案件，經檢察官提起公訴（110年度偵字第6
948號、第6984號），被告於準備程序中對被訴事實為有罪之陳
述，經本院合議庭裁定由受命法官獨任進行簡式審判程序，判決
如下：
    主  文
吳其穎汽車駕駛人，無駕駛執照駕車而犯過失致人於死罪，處有
期徒刑陸月。
    事  實
一、吳其穎未考領汽車駕駛執照，於民國110年9月10日下午2時4
    9分許，駕駛車牌號碼000-0000號（起訴書誤載為AYV-5209
    號）自用小客車，沿雲林縣麥寮鄉麥豐村省道台17線由北往
    南方向行駛，行經該路與雲8線鄉道之交岔路口時，本應注
    意汽車行駛時，行車速度應依速限標誌之規定，不得超過50
    公里，且車輛面對圓形紅燈表示禁止通行，不得超越停止線
    或進入路口，而依當時天候晴、日間自然光線、柏油路面乾
    燥而無缺陷、無障礙物，且視距良好，並無不能注意之情事
    ，竟疏未注意及此，以時速逾50公里之速度行駛，且未依其
    行向前方之行車管制號誌即圓形紅燈之指示，貿然闖紅燈而
    駛入路口，適有林榮木騎乘車牌號碼000-000號普通重型機
    車，沿雲8線鄉道由西往東方向駛至該交岔路口，見狀閃避
    不及，吳其穎所駕駛前揭自用小客車之右前車頭遂與林榮木
    騎乘之上開機車前車頭發生碰撞，致林榮木當場人車倒地，
    並受有創傷性腦出血、胸腹部鈍挫傷、呼吸衰竭等傷害，經
    緊急送往長庚醫療財團法人嘉義長庚紀念醫院（下稱嘉義長
    庚醫院）救治，仍因頭部外傷致顱內出血，延於110年9月11
    日凌晨1時15分許死亡。吳其穎肇事後，報案人或勤務指揮
    中心轉來資料未報明肇事人姓名，經警前往現場處理，吳其
    穎在場，並當場承認為肇事人，自首而接受裁判。
二、案經林榮木之妻兒林玉瑛、林孝原訴由雲林縣警察局臺西分
    局報告暨臺灣雲林地方檢察署檢察官相驗後簽分偵查起訴。
    理  由
壹、程序方面：
    被告吳其穎本案所犯並非死刑、無期徒刑、最輕本刑為3年
    以上有期徒刑之罪或高等法院管轄第一審案件，其於準備程
    序進行中，先就被訴事實為有罪之陳述（見本院卷第47頁）
    ，經告知其簡式審判程序之旨，並聽取公訴人、被告之意見
    後，本院業已依刑事訴訟法第273條之1第1項規定裁定以簡
    式審判程序進行本案之審理，是本案之證據調查，依刑事訴
    訟法第273條之2規定，自不受同法第159條第1項、第161條
    之2、第161條之3、第163條之1及第164條至第170條規定之
    限制，合先敘明。
貳、實體方面：
一、認定犯罪事實所憑之證據及理由：
  ㈠上開事實，業據被告於警詢、偵訊、本院準備程序中及審理
    時均坦承不諱（見相卷第41至46、51、113至115頁；本院卷
    第47至48、58、61頁），且有證人即告訴人林玉瑛、林孝原
    於警詢及偵訊時之證述在卷可稽（見相卷第47至50、109至1
    11頁），並有道路交通事故現場圖、道路交通事故調查報告
    表㈠及㈡、被害人林榮木之嘉義長庚醫院110年9月10日診斷證
    明書暨住院診療摘要、車號查詢汽、機車之車籍資料、證號
    查詢汽、機車駕駛人資料、雲林縣警察局勤務指揮中心受理
    110報案紀錄單、臺灣雲林地方檢察署相驗筆錄、110相字第
    433號相驗屍體證明書、檢驗報告書各1份、雲林縣警察局舉
    發違反道路交通管理事件通知單2張、道路交通事故現場暨
    車損照片共26張、被告所駕駛自用小客車之行車紀錄器錄影
    畫面擷圖6張及相驗照片14張存卷可佐（見相卷第53至65、7
    5至81、89至105、107、117、125至161頁），足認被告所為
    任意性自白核與事實相符，堪值採信。
  ㈡按行車速度，應依速限標誌或標線之規定；另汽車行駛至交
    岔路口，其行進、轉彎，應依下列規定：一、應遵守燈光號
    誌或交通指揮人員之指揮；又行車管制號誌各燈號顯示之意
    義如左：五、圓形紅燈、㈠車輛面對圓形紅燈表示禁止通行
    ，不得超越停止線或進入路口，道路交通安全規則第93條第
    1項、第102條第1項第1款、道路交通標誌標線號誌設置規則
    第206條第1項第5款第1目分別定有明文。查被告為智識正常
    之成年人，對於前揭基本之道路交通法令規範自難諉為不知
    ，是其駕駛上開自用小客車沿雲林縣麥寮鄉麥豐村省道台17
    線由北往南方向行駛，行經該路與雲8線鄉道之交岔路口時
    ，理應注意並確實遵守前述道路交通安全規則之規範。而以
    案發當時天候晴、日間自然光線、柏油路面乾燥、無缺陷、
    無障礙物且視距良好，足供辨識其行向前方行車管制號誌之
    外在情狀，有道路交通事故調查報告表㈠及道路交通事故現
    場照片存卷可按（見相卷第63、93至96頁），客觀環境並無
    不能注意之情事，竟對其行車速度及其行向前方之行車管誌
    號誌顯示情形均未予留意，被告復於本院準備程序中供承：
    肇事前我的時速約50至60公里，我沒有注意到當時號誌是紅
    燈，我發現我闖紅燈時就趕快踩煞車，但因為來不及還是撞
    到了，我在肇事當時並沒有考領自用小客車的駕照，是之後
    才去考取等語（見本院卷第48頁），足見其駕駛上揭自用小
    客車行經肇事路段時，未注意當地行車速度之限制，且未遵
    循其行向前方之圓形紅燈指示，闖紅燈而將車輛駛入路口，
    終致所駕駛之上開自用小客車右前車頭與被害人所騎乘之機
    車前車頭發生碰撞而肇事，是其駕駛行為自有應注意、能注
    意而未注意之過失。再者，本案道路交通事故前經囑託交通
    部公路總局嘉義區監理所嘉雲區車輛行車事故鑑定會鑑定，
    鑑定結果略以：「吳其穎駕駛自用小客車，行經行車管制號
    誌交岔路口，未依號誌指示（闖紅燈）且超速行駛，為肇事
    原因」，有交通部公路總局嘉義區監理所110年12月10日嘉
    監鑑字第1100200991號函暨所附嘉雲區車輛行車事故鑑定會
    嘉雲區0000000案鑑定意見書附卷可稽（見偵6948號卷第25
    至28頁），上開鑑定意見亦同本院前揭對於被告本案肇事責
    任之認定，審酌該鑑定意見既係鑑定單位本於道路交通法令
    及實務之專業知識、經驗所得之結論，當可憑信，益見被告
    本案違規駕駛前揭自用小客車之舉，對於本案道路交通事故
    之發生，確應擔負過失之責。又被告上開過失行為導致被害
    人受有首揭傷害進而死亡，堪認被告之過失與被害人死亡之
    結果間具有相當因果關係無訛。
  ㈢綜上，本案事證明確，被告前開犯行洵堪認定，應予依法論
    科。
二、論罪科刑：
  ㈠按道路交通管理處罰條例第86條第1項關於汽車駕駛人，無駕
    駛執照駕車、酒醉駕車、吸食毒品或迷幻藥駕車、行駛人行
    道或行經行人穿越道不依規定讓行人優先通行，因而致人受
    傷或死亡，依法應負刑事責任者，加重其刑至二分之一之規
    定，係就刑法過失致人於死罪、過失傷害（及致重傷）罪之
    基本犯罪類型，對於加害人為汽車駕駛人，於從事駕駛汽車
    之特定行為時，或於行駛人行道、行經行人穿越道之特定地
    點，不依規定讓行人優先通行，因而致人受傷或死亡之特殊
    行為要件予以加重處罰，已就刑法第276條、同法第284條各
    罪犯罪類型變更之個別犯罪行為予以加重，而成另一獨立之
    罪名，自屬刑法分則加重之性質（最高法院99年度台非字第
    198號判決意旨參照）。查被告於110年9月10日肇事時並未
    考領汽車駕駛執照乙情，有證號查詢汽車駕駛人資料在卷可
    按（被告係於110年11月2日始考領普通小客車駕駛執照，見
    本院卷第17頁），則其因前述過失駕駛行為肇致被害人死亡
    ，核其所為，係犯道路交通管理處罰條例第86條第1項及刑
    法第276條之汽車駕駛人無駕駛執照駕車過失致人於死罪，
    並應依該道路交通管理處罰條例之規定，加重其刑。
  ㈡本案道路交通事故發生後，被告停留在現場，於有偵查犯罪
    職權之公務員尚不知何人犯罪前，主動向據報到場處理之員
    警承認為肇事人，自首並接受裁判乙節，有雲林縣警察局臺
    西分局交通分隊道路交通事故肇事人自首情形紀錄表1紙在
    卷可稽（見相卷第73頁），是被告係對於未發覺之犯罪自首
    而接受裁判，爰依刑法第62條前段之規定減輕其刑。
  ㈢爰審酌被告未依規定，無駕駛執照駕駛上開自用小客車上路
    ，其行為已不可取，且其疏未遵循前述交通法規，以超出肇
    事路段速限之時速行駛，復未依圓形紅燈指示而將車輛停止
    在交岔路口前，逕行駕車進入路口，因而肇事，致使被害人
    喪失寶貴生命，對頓失至親之被害人家屬而言誠屬無可彌補
    之傷痛，足見被告犯罪所生危害不輕；惟念及被告犯後始終
    坦承犯行之態度尚可，且於偵查中即積極與告訴人林玉瑛、
    林孝原等被害人家屬調解成立，並已依約給付賠償金額完畢
    ，有雲林縣○○鄉○○○○○000○○○○000號調解書1份及被告提出之
    轉帳證明2紙在卷足憑（見本院卷第65至69頁），堪認被告
    已設法填補其行為所造成被害人家屬之損害；再考量被告之
    過失駕駛行為乃本案道路交通事故唯一之肇事因素，及告訴
    人林玉瑛、林孝原於本院審理過程中所表示迄今仍無法原諒
    被告之意見（見本院卷第49、62頁）；兼衡被告自陳為國中
    畢業之智識程度，及其目前在臺北從事水電工作，月薪約新
    臺幣3萬餘元，其父母業已離異之家庭生活、工作經濟狀況
    等一切情狀（見本院卷第62頁），量處如主文所示之刑。又
    道路交通管理處罰條例第86條第1項就刑法過失致人於死罪
    、過失傷害（及致重傷）罪予以加重之規定，係刑法分則加
    重之性質，而刑法第276條過失致死罪法定刑為5年以下有期
    徒刑，倘依前揭道路交通管理處罰條例規定加重後，縱受6
    個月以下有期徒刑之宣告，仍與刑法第41條第1項規定得易
    科罰金之條件不符，自不得諭知易科罰金（最高法院106年
    度台非字第79號判決要旨參照），是被告上開無駕駛執照駕
    車過失致人於死犯行，縱受有期徒刑6月之刑之宣告，本院
    仍不得諭知易科罰金，附此敘明。
據上論斷，應依刑事訴訟法第273條之1第1項、第299條第1項前
段，道路交通管理處罰條例第86條第1項，刑法第11條前段、第2
76條、第62條前段，刑法施行法第1條之1第1項，判決如主文。
本案經檢察官柯木聯提起公訴，檢察官蔡如琳到庭執行職務。
中　　華　　民　　國　　111 　年　　1 　　月　　27　　日
                  刑事第三庭  法  官  蘇珈漪
以上正本證明與原本無異。
如不服本判決應於收受判決後 20 日內向本院提出上訴書狀，並
應敘述具體理由；其未敘述上訴理由者，應於上訴期間屆滿後
20 日內向本院補提理由書（均須按他造當事人之人數附繕本）
。「切勿逕送上級法院」。
                              書記官  曾百慶
中　　華　　民　　國　　111 　年　　1 　　月　　27　　日

附錄本案論罪科刑法條全文：
道路交通管理處罰條例第86條第1項
汽車駕駛人，無駕駛執照駕車、酒醉駕車、吸食毒品或迷幻藥駕
車、行駛人行道或行經行人穿越道不依規定讓行人優先通行，因
而致人受傷或死亡，依法應負刑事責任者，加重其刑至二分之一
。

中華民國刑法第276條
因過失致人於死者，處5年以下有期徒刑、拘役或50萬元以下罰
金。